臺灣臺北地方法院刑事判決　　　　　　　100年度訴字第667號
公　訴　人　臺灣臺北地方法院檢察署檢察官
被　　　告　陳俊全
上列被告因違反毒品危害防制條例等案件，經檢察官提起公訴（
100年度毒偵字第1266號），被告於本院準備程序中就被訴事實
為有罪之陳述，經告知簡式審判程序之旨，並聽取公訴人及被告
之意見後，本院合議庭認為適宜由受命法官獨任進行簡式審判程
序而裁定改由受命法官獨任進行簡式審判程序審理，判決如下：
    主  文
陳俊全施用第一級毒品，累犯，處有期徒刑捌月。又施用第二級
毒品，累犯，處有期徒刑伍月。扣案第二級毒品甲基安非他命壹
包（驗餘淨重零點七二二八公克）沒收銷燬，包裝上開甲基安非
他命之外包裝袋壹個沒收。應執行有期徒刑拾月。扣案第二級毒
品甲基安非他命壹包（驗餘淨重零點七二二八公克）沒收銷燬，
包裝上開甲基安非他命之外包裝袋壹個沒收。
    事  實
一、陳俊全前因施用毒品案件，經臺灣板橋地方法院（下稱該院
    ）以88年度毒聲字第3107號裁定送觀察、勒戒後，認無繼續
    施用毒品之傾向，於民國88年6月3日釋放出所，並由該院檢
    察署檢察官以88年度偵字第12590 號為不起訴處分確定。復
    於上開觀察、勒戒執行完畢釋放後5 年內，再因施用毒品案
    件，經該院以88年度毒聲字第5959號裁定送觀察、勒戒後，
    認有繼續施用毒品之傾向，再經該院以88年度毒聲字第6405
    號裁定令入戒治處所施以強制戒治，該次施用毒品犯行並經
    該院以88年度板簡字第1544 號判處有期徒刑5月確定。又因
    贓物等案件，經該院以93年度聲字第1362號裁定合併定其應
    執行刑為有期徒刑3 年確定，並接續他案執行，於95年9 月
    29 日 縮短刑期假釋出監，假釋中付保護管束，96年3 月14
    日保護管束期滿未經撤銷，以執行完畢論。詎其猶不知悔改
    ，分別基於施用第一級毒品海洛因及第二級毒品甲基安非他
    命之犯意，於100 年4 月12日晚間10時許，在其位於新北市
    ○○區○○路53號家中，先以玻璃球燒烤吸食煙霧之方式，
    施用第二級毒品甲基安非他命，後又將第一級毒品海洛因放
    在香菸中點燃施用。嗣於同年月13日上午6 時許，在臺北市
    中山區○○○路○ 段48號前經警盤查，並扣得第二級毒品甲
    基安非他命1 包（驗餘淨重0.7228公克），復經其同意採尿
    送驗後，發現呈嗎啡、可待因、甲基安非他命及安非他命陽
    性反應，始悉上情。
二、案經臺北市政府警察局中山分局報請臺灣臺北地方法院檢察
    署檢察官偵查起訴。
    理  由
壹、程序部分
    本件係經被告陳俊全於本院審理時就被訴事實為有罪之陳述
    ，而經本院裁定以簡式審判程序加以審理，則依據刑事訴訟
    法第273條之2、第159條第2項之規定，不適用傳聞法則有關
    限制證據能力之相關規定，合先敘明。
貳、實體部分
一、上揭事實，業據被告於本院審理中坦承不諱，有本院審理筆
    錄在卷可稽（見本院卷第50頁反面、第52頁反面至53頁），
    並有臺北市政府警察局偵辦毒品案件尿液檢驗委驗單（編號
    046310）1 紙、臺灣尖端先進生技醫藥股份有限公司100 年
    4 月25日濫用藥物檢驗報告1 紙、扣案第二級毒品甲基安非
    他命1 包（淨重0.7230公克，取樣0.0002公克，餘重0.722
    8 公克）、交通部民用航空局航空醫務中心航藥鑑字第1002
    359 號毒品鑑定書1 紙、搜索扣押筆錄、扣押物品目錄表、
    扣押物照片1 張附卷可參（見臺灣臺北地方法院檢察署100
    年度毒偵字第1266號卷第11至13頁、第16頁、第47至49頁）
    ，足認被告上揭任意性自白與事實相符，應可採信。本件事
    證明確，被告施用第一級毒品及第二級毒品之犯行堪以認定
    ，應依法論科。
二、按92年7月9日修正公布之毒品危害防制條例自93年1月9日施
    行。其中第20條、第23條將施用毒品之刑事處遇程序，區分
    為「初犯」及「5年內再犯」、「5年後再犯」。依其立法理
    由之說明：「初犯」，經觀察、勒戒或強制戒治後，應為不
    起訴處分或不付審理之裁定；「 5年內再犯」者，因其再犯
    率甚高，原實施之觀察、勒戒及強制戒治既已無法收其實效
    ，爰依法追訴或裁定交付審理。至觀察、勒戒或強制戒治執
    行完畢釋放後，「 5年後再犯」者，前所實施之觀察、勒戒
    或強制戒治已足以遮斷其施用毒品之毒癮，為期自新及協助
    其斷除毒癮，仍適用「初犯」規定，始應先經觀察、勒戒、
    強制戒治之程序。從而依該次修正後之規定，僅限於「初犯
    」及「 5年後再犯」二種情形，應先經觀察、勒戒或強制戒
    治之程序，此乃該條例第 10條之例外規定。倘被告於5年內
    已再犯，經依法追訴處罰，縱其第3次（或第3次以上）再度
    施用毒品之時間，在初犯經觀察、勒戒或強制戒治執行完畢
    釋放5年以後，因與單純之「5年後再犯」之情形有別，不合
    於「5年後再犯」之例外規定；且因已於「5年內再犯」，顯
    見其再犯率甚高，原實施觀察、勒戒或強制戒治，已無法收
    其實效，即應回歸原則性規定，由檢察官逕行起訴，依該條
    例第10條處罰（最高法院 96年度台非字第236號判決意旨及
    97年度第5 次刑事庭會議決議參照）。查被告有如事實欄所
    示施用毒品紀錄，有被告全國刑案資料查註表在卷可按，揆
    諸前開規定及說明，被告所為本件施用毒品之犯行，並無「
    初犯」規定之適用，而應直接訴追處罰。
三、次按施用海洛因、甲基安非他命後會影響記憶能力及自主神
    經系統，判斷力及意志力亦均受限制，甚至引起精神錯亂，
    抑制呼吸，並具有成癮性、濫用性，戒解不易，嚴重戕害人
    之身心健康，危害社會，故依據毒品危害防制條例第2 條第
    2項第1款、第2 款分別列為第一級、第二級毒品，均不得非
    法施用、持有，是核被告所為，係犯毒品危害防制條例第10
    條第1項、第2項施用第一級、第二級毒品罪。被告施用前持
    有第一級毒品海洛因、第二級毒品甲基安非他命之低度行為
    ，各為施用毒品之高度行為所吸收，均不另論罪。被告2 次
    犯行，犯意各別，行為互殊，應分論併罰。又被告有如事實
    欄所載之科刑及刑之執行紀錄，有全國刑案資料查註表1 份
    在卷可按，其於有期徒刑執行完畢後，5 年以內故意再犯
    本件有期徒刑以上之罪，為累犯，應依刑法第47條第1 項規
    定，加重其刑。爰審酌被告曾因施用毒品犯行執行觀察、勒
    戒程序及刑之執行程序，仍不知悔改，復再施用毒品，顯示
    其意志力甚為薄弱、不思悔悟，惟考量其施用毒品對於社會
    秩序固有間接之影響，然本質上尚屬自我戕害行為，犯後亦
    坦承犯行，犯後態度良好等一切情狀，量處如主文所示之刑
    ，以示懲儆。又扣案之甲基安非他命1 包（淨重0.7230公克
    ，取樣0.0002公克，餘重0.7228公克），係第二級毒品，不
    問屬於犯人與否，應依毒品危害防制條例第18條第1 項前段
    之規定，沒收銷燬之（鑑驗耗損之甲基安非他命，因已滅失
    ，毋庸再予宣告沒收銷燬）。另包裝上開毒品之外包裝袋，
    為被告所有，據其陳明在卷，雖非專供其施用第二級毒品之
    器具，但仍係供其犯該罪所用之物，是依刑法第38條第1項
    第2 款併予宣告沒收。
據上論斷，應依刑事訴訟法第273條之1 第1項、第299條第1項前
段，毒品危害防制條例第10 條第1項、第2項、第18條第1項，刑
法第11條前段、第47條第1 項、第51條第5 款、第38條第1 項第
2 款，判決如主文。
本案經檢察官張成業到庭執行職務。
中    華    民    國   100    年    7     月    29    日
                  刑事第八庭  法  官  陳雯珊
上正本證明與原本無異。
如不服本判決應於收受送達後10日內向本院提出上訴書狀，並應
敘述具體理由；其未敘述上訴理由者，應於上訴期間屆滿後20日
內向本院補提理由書（均須按他造當事人之人數附繕本）「切勿
逕送上級法院」。
                              書記官  馬正道
中    華    民    國   100    年    7     月    29    日
附錄本判決論罪科刑法條全文：
毒品危害防制條例第10條
施用第一級毒品者，處6月以上5年以下有期徒刑。
施用第二級毒品者，處 3 年以下有期徒刑。